【裁判字號】    97,訴,493
【裁判日期】    970523
【裁判案由】    違反毒品危害防制條例
【裁判全文】
臺灣屏東地方法院刑事判決               97年度訴字第493號
公  訴  人  臺灣屏東地方法院檢察署檢察官
被      告  甲○○
上列被告因違反毒品危害防制條例案件，經檢察官提起公訴（97
年度毒偵字第430 號），被告於準備程序中就被訴事實為有罪之
陳述，本院合議庭裁定改依簡式審判程序審理，判決如下：
    主  文
甲○○施用第一級毒品，累犯，處有期徒刑壹年。扣案含有海洛
因成分之殘渣袋只均沒收銷燬之。
    事  實
一、甲○○前於民國88年間因施用毒品案件，經本院以88年度毒
    聲字第2805號裁定送觀察、勒戒後，認有繼續施用毒品傾向
    ，再經本院以89年度毒聲字第246 號裁定送戒治處所施以強
    制戒治，嗣因戒治成效良好，經本院以89年度毒聲字第1976
    號裁定停止戒治處分，於89年9 月11日停止戒治並付保護管
    束，並於90年1 月28日保護管束期滿，未經撤銷停止戒治處
    分，強制戒治視為執行完畢，由臺灣屏東地方法院檢察署檢
    察官以90年度戒毒偵字第22號為不起訴處分確定；復於91年
    間再因施用毒品案件，經本院以91年度毒聲字第1437號裁定
    送戒治處所施以強制戒治，嗣因戒治成效良好，經本院以92
    年度毒聲字第1388號裁定停止戒治處分，於92年10月20日停
    止戒治並付保護管束，嗣因毒品危害防制條例於93年1 月9
    日修正施行報結，同署檢察官並就當次犯行以91年度毒偵字
    第12 12 號提起公訴，經本院91年度訴字第912 號判決判處
    有期徒刑7 月確定，並於93年10月12日縮刑期滿執行完畢；
    其於96年間再施用毒品案件，經臺灣屏東地方法院檢察署檢
    察官以96年度毒偵字第1141號為緩起訴處分確定。詎其猶不
    知悔改，仍未戒除毒癮，於強制戒治執行完畢釋放後，復基
    於施用第一級毒品海洛因之犯意，於97年2 月23日12時許，
    將海洛因摻入香菸內燃燒產生煙氣，再以口鼻吸食之方式，
    在其位於屏東縣萬丹鄉社皮村社皮16號之66住處，施用第一
    級毒品海洛因1 次。嗣於97年2 月26日7 時許，為警持搜索
    票在其上開住處查獲，扣得含有第一級毒品海洛因成分之殘
    渣袋3 只，並經其同意採尿送驗後呈嗎啡之陽性反應，始知
    上情。
二、案經屏東縣政府警察局屏東分局報請臺灣屏東地方法院檢察
    署檢察官偵查起訴。
    理  由
一、本件被告甲○○所犯係死刑、無期徒刑、最輕本刑為3 年以
    上有期徒刑以外之罪，其於本院準備程序中就被訴事實為有
    罪之陳述，經法官告知被告簡式審判程序之旨，並聽取公訴
    人、被告之意見後，由本院合議庭依刑事訴訟法第273 條之
    1 第1 項規定，裁定由受命法官獨任進行簡式審判程序，先
    予敘明。
二、上開事實，業據被告於本院審理時坦承不諱（見本院卷第29
    頁反面），且被告為警查獲時採尿送驗結果呈嗎啡（即海洛
    因水解後之反應）之陽性反應，有正修科技大學超微量研究
    科技中心97年3 月13日R00-0000-000號檢驗報告1 紙在卷可
    證（見偵卷第23頁），上述鑑驗結果，係檢驗機關本於專業
    知識及以精密儀器或科學檢驗方法所得之結論，自可憑信。
    扣案之殘渣袋3 只，經本院於97年5 月9 日進行勘驗，並依
    臺灣尖端先進生技醫藥股份有限公司之檢驗試劑檢驗結果，
    確含海洛因之陽性反應，顯然均沾附有第一級毒品海洛因成
    分之事實，有勘驗筆錄及初步檢驗報告單3 紙、照片4 幀在
    卷可考（見本院卷第17至21頁），足見被告自白與事實相符
    ，堪以採信。
三、按毒品危害防制條例於92年7 月9 日修正公布，其中第20條
    、第23條將施用毒品之刑事處遇程序，區分為「初犯」、「
    5 年內再犯」、「5 年後再犯」，而依立法理由觀之，僅限
    於「初犯」、「5 年後再犯」，始應先經觀察、勒戒或強制
    戒治程序，倘被告於5 年內已再犯，經依法追訴處罰，縱其
    第三次（或第三次以上）再度施用毒品之時間，在初犯經觀
    察、勒戒或強制戒治執行完畢釋放5 年以後，已不合於「5
    年後再犯」之規定，且因已於「5 年內再犯」，顯見其再犯
    率甚高，原實施觀察、勒戒或強制戒治，已無法收其實效，
    即應依該條例第10條處罰，最高法院95年5 月9 日95年度第
    7 次刑事庭會議決議可資參照。查被告前於88年間因施用毒
    品案件，經本院以88年度毒聲字第2805號裁定送觀察、勒戒
    後，認有繼續施用毒品傾向，再經本院以89年度毒聲字第24
    6 號裁定送戒治處所施以強制戒治，嗣因戒治成效良好，經
    本院以89年度毒聲字第1976號裁定停止戒治處分，於89年9
    月11日停止戒治並付保護管束，並於90年1 月28日保護管束
    期滿，未經撤銷停止戒治處分，強制戒治視為執行完畢，由
    臺灣屏東地方法院檢察署檢察官以90年度戒毒偵字第22號為
    不起訴處分確定；復於91年間再因施用毒品案件，經本院以
    91年度毒聲字第1437號裁定送戒治處所施以強制戒治，嗣因
    戒治成效良好，經本院以92年度毒聲字第1388號裁定停止戒
    治處分，於92年10月20日停止戒治並付保護管束，嗣因毒品
    危害防制條例於93年1 月9 日修正施行報結，同署檢察官並
    就當次犯行以91年度毒偵字第1212號提起公訴，經本院91年
    度訴字第912 號判決判處有期徒刑7 月確定，並於93年10月
    12日縮刑期滿執行完畢；其於96年間再施用毒品案件，經臺
    灣屏東地方法院檢察署檢察官以96年度毒偵字第1141號為緩
    起訴處分確定，此有臺灣屏東地方法院檢察署刑案資料查註
    紀錄表、全國施用毒品案件紀錄表及臺灣高等法院被告全國
    前案紀錄表各1 份在卷可參。是被告於觀察、勒戒及強制戒
    治執行完畢釋放後，5 年內已再犯施用毒品案件，經法院判
    處罪刑確定，則其再犯本件施用毒品案件，即非屬該條例第
    20 條 第3 項所稱「5 年後再犯」之情形，檢察官自應依法
    追訴。從而，本件事證明確，被告犯行洵堪認定。
四、查海洛因屬毒品危害防制條例第2 條第2 項第1 款所稱之第
    一級毒品，不得持有、施用，被告竟持以施用，核其所為，
    係犯同條例第10條第1 項之施用第一級毒品罪。其施用前持
    有海洛因之低度行為，應為施用之高度行為所吸收，不另論
    罪。被告曾於91年間因施用毒品案件，經本院91年度訴字第
    912 號判決判處有期徒刑7 月確定，並於93年10月12日縮刑
    期滿執行完畢，此有臺灣屏東地方法院檢察署刑案資料查註
    紀錄表及臺灣高等法院被告全國前案紀錄表各1 份在卷可按
    ，其受徒刑之執行完畢，5 年以內故意再犯有期徒刑以上之
    上述本罪，為累犯，依法應加重其刑。爰審酌被告素行非佳
    ，經觀察、勒戒及強制戒治後，仍未能戒除毒癮，顯見其無
    戒毒悔改之意，惟念其施用毒品乃自戕行為及其犯罪後坦承
    犯行，態度尚稱良好等一切情狀，量處如主文所示之刑。扣
    案含有海洛因成分之殘渣袋3 只，因與第一級毒品海洛因無
    法分離，應依毒品危害防制條例第18條第1 項前段規定，均
    沒收銷燬之。
據上論斷，應依刑事訴訟法第273 條之1 第1 項、第299 條第 1
項前段，毒品危害防制條例第10條第1 項、第18條第1 項前段，
刑法第11條、第47條第1 項，判決如主文。
本案經檢察官許英輝到庭執行職務。
中    華    民    國    97    年    5     月    23    日
                  刑事第二庭  法  官   蘇碧珠
右正本證明與原本無異。
如不服本判決應於收受本判決送達後10日內向本院提出上訴書狀
，其未敘述上訴理由者，並得於提起上訴後10日內向本院補提理
由書狀（均須按他造當事人之人數附繕本）「切勿逕送上級法院
」
中    華    民    國    97    年    5     月    23    日
                              書記官   賀燕花
附錄本案論罪科刑法條全文
毒品危害防制條例第10條第1項：
施用第一級毒品者，處6月以上5年以下有期徒刑。


司法院資訊處製作；財團法人民間司法改革基金會備份。
